【裁判字號】    89,裁,1231
【裁判日期】    891005
【裁判案由】    綜合所得稅
【裁判全文】
最  高  行  政  法  院  裁  定                  八十九年度裁字第一二三一號
    原      告  甲○○
                乙○○
                戊○○
                丙○○
                丁○○
    被      告  財政部臺灣省南區國稅局
    代  表  人  局長  鄭宗典
右當事人間因綜合所得稅事件，原告不服行政院中華民國八十八年五月二十九日台八
十八訴字第二○九六三號再訴願決定，提起行政訴訟，本院裁定如左︰
    主  文
原告之訴駁回。
訴訟費用由原告負擔。
    理  由
按行政訴訟法於八十七年十月二日修正公布，而自八十九年七月一日起實行，而「新
法施行後，於施行前已繫屬而尚未終結之行政訴訟事件，由最高行政法院依新法裁判
之」，行政訴訟法施行法第二條前段定有明文，而前開所指「依新法裁判」，乃是指
適用新法上訴審程序之書面審理原則。又按「人民因中央或地方機關之違法行政處分
，認為損害其權利，經依訴願法提起再訴願而不服其決定，或提起再訴願逾三個月不
為決定或延長再訴願決定期間逾二個月不為決定者，得向行政法院提起行政訴訟。」
為修正前行政訴訟法第一條第一項所明定。依此規定，必須爭執之行政處分損害當事
人之權利，換言之即對其權利有所不利，且經依訴願法提起救濟，未獲有利之結果者
，其所提起行政訴訟，始稱合法。如未有權利受到侵害，或行政處分已因訴願結果而
撤銷時，則其提起訴願、再訴願與行政訴訟之要件已不具備，其起訴難謂合法。本件
原告五人分別向被告辦理八十四年度綜合所得稅結算申報，均申報自隆興股份有限公
司（以下簡稱隆興公司）獲得股利所得，每人各新台幣（下同）七○○、○○○元，
被告經由隆興公司提示之八十三年度辦理股利分配時之股東名冊，查無原告五人股東
列名，而係原告五人之父林成榮持股四○股，原告五人之母林曾五珍持股三○股。乃
註銷原告該筆股利所得，改課林成榮及林曾五珍八十四年度綜合所得稅。原告五人對
此不服，申請復查，其中原告甲○○、戊○○、丁○○、丙○○四人經申請復查結果
，以原告四人未能取得贈與證明以供查核，而不准變更原處分決定，訴願結果亦予維
持。原告乙○○部分則因被告未對其申復為復查決定，於訴願後，經訴願機關撤銷被
告之原處分，命被告另為復查決定。被告五人共同提起再訴願，而遭決定駁回，為此
提起本件行政訴訟到院。查被告對原告五人八十四年度綜合所得稅結算申報核課所得
稅時，註銷原告隆興公司股利所得七○○、○○○元，此項行政處分對原告五人而言
，並無不利之處，至於原告五人主張，其等受林成榮贈與，擁有隆興公司十股股份乙
節，係屬另一法律關係之爭執，核與本件無關，詳言之，本件行政處分之法律關係乃
原告五人與國家之間納稅義務關係。其有無擁有隆興公司之股份十股，係原告對隆興
公司股東股權之私法上爭執，原告非得以納稅作為股權存在之依據。自不得以被告不
徵其隆興公司股利所得之所得稅係不利（即損害）於原告五人之行政處分。何況對原
告乙○○而言，原處分既已撤銷，在程序上即回復到原來未為行政處分之情況，自亦
無撤銷訴訟之對象（行政處分）存在，是以本件原告五人所提本件行政訴訟，揆之首
開規定及上開說明，不能認為合法，應裁定駁回之。
據上論結本件原告之訴為不合法，爰依行政訴訟法施行法第二條、行政訴訟法第一百
零七條第一項第十款、第一百零四條、民事訴訟法第九十五條、第七十八條，裁定如
主文。
中    華    民    國     八十九      年      十      月       五        日
                    最 高 行 政 法 院  第 二 庭
                                審 判 長 法  官      陳  石  獅
                                         法  官      鄭  淑  貞
                                         法  官      彭  鳳  至
                                         法  官      高  啟  燦
                                         法  官      黃  合  文
右  正  本  證  明  與  原  本  無  異
                                         法院書記官  陳  佩  玲
中    華    民    國     八十九      年      十      月       六        日


司法院資訊處製作；財團法人民間司法改革基金會備份。
